臺灣新北地方法院民事裁定
111年度消債更字第407號
聲  請  人  張開泰  
代  理  人  蔡鴻燊律師（法扶律師）
上列當事人因消費者債務清理事件聲請更生，本院裁定如下：
    主  文
一、聲請人張開泰自民國111年12月23日上午10時起開始更生程
    序。
二、本件得由司法事務官進行更生程序。
    理  由
一、按債務人不能清償債務或有不能清償之虞者，得依本條例所
    定更生或清算程序，清理其債務；債務人無擔保或無優先權
    之本金及利息債務總額未逾新臺幣（下同）1,200萬元者，
    於法院裁定開始清算程序或宣告破產前，得向法院聲請更生
    ；債務人對於金融機構負債務者，在聲請更生或清算前，應
    向最大債權金融機構請求協商債務清償方案，或向其住、居
    所地之法院或鄉、鎮、市、區調解委員會聲請債務清理之調
    解；法院開始更生程序之裁定，應載明其年、月、日、時，
    並即時發生效力；法院裁定開始更生或清算程序後，得命司
    法事務官進行更生或清算程序，必要時，得選任律師、會計
    師或其他適當之自然人或法人一人為監督人或管理人，消費
    者債務清理條例（下稱消債條例）第3條、第42條第1項、第
    151條第1項、第45條第1項、第16條第1項分別定有明文。
二、聲請人主張略以：聲請人因不善理財，入不敷出，投資失利
    ，致現積欠債務共計159萬8,226元。聲請人前曾與最大債權
    銀行花旗（台灣）商業銀行股份有限公司（下稱花旗銀行）
    進行前置調解，該銀行提出以每月清償7,074元之還款方案
    ，惟聲請人每月僅能還款5,000元，致調解不成立。又聲請
    人目前打零工，平均每月收入約為3萬2,000元，另領有身障
    補助每月3,772元，扣除每月必要生活支出及扶養費後，無
    法負擔花旗銀行提出之每月清償7,074元之還款方案，況聲
    請人尚有非金融機構之債權人，實有不能清償債務之虞之情
    事。此外，聲請人復未經法院裁定開始清算程序或宣告破產
    ，爰依法聲請更生等語。
三、經查：
(一)聲請人前於民國111年8月25日與花旗銀行進行前置協商，該
    銀行提出以一個月為一期，共180期，年利率1.68%，每月清
    償7,074元之還款方案，然聲請人僅能每月還款5,000元，無
    法依還款方案負擔，且尚有非金融機構之債權人，以致調解
    不成立等情，業經本院職權調取本院111年度司消債調字第3
    63號卷（下稱調解卷）查明屬實。是聲請人所為本件更生聲
    請可否准許，應審究聲請人其現況是否有不能清償債務或有
    不能清償之虞之情事而定。
(二)聲請人主張其積欠債務達159萬8,226元，而其名下除有持分
    之土地1筆、國泰人壽保單1筆（解約金價值9,459元）、基
    金398元、存款若干元外，別無其他財產等情，業據提出財
    產及收支狀況說明書、債權人清冊、債務人清冊、財團法人
    金融聯合徵信中心查詢當事人綜合信用報告回覆書、中華民
    國人壽保險商業同業公會保險業通報作業資訊查詢結果表、
    全國財產稅總歸戶財產查詢清單、108、109、110年度綜合
    所得稅各類所得資料清單、新莊思源路郵局存摺封面及內頁
    、集保戶往來參加人明細資料表、各專戶參加人明細資料表
    、保管帳戶各專戶客戶餘額表、客戶存券異動明細表、投資
    人於各專戶無資料明細表、投資人於清算交割銀行未開戶明
    細表、國泰世華銀行存摺封面及內頁、土地登記第一類謄本
    等件影本附卷為憑，及本院函詢國泰人壽保險公司之函覆、
    本院查詢之106年度重家訴字第41號民事判決等在卷可參（
    見調解卷第12頁、第14-22頁、第24-25頁、本院卷第34-49
    頁、第55-85頁、第163-185頁、第203-209頁、第324-328頁
    ），是聲請人此部分之主張，應堪採信。
(三)又聲請人陳稱其目前打零工，每月收入約3萬2,00元，另領
    有身障補助每月3,772元等語，有聲請人提出之勞保被保險
    人投保資料表、目前財產狀況說明書、新莊思源路郵局存摺
    封面及內頁、108、109、110年度綜合所得稅各類所得資料
    清單等件影本存卷足徵（見調解卷第23頁、本院卷第65-81
    頁、第85頁、第205-209頁），核與聲請人所述大致相符，
    故堪認聲請人目前平均每月收入約為3萬5,772元（計算式：
    32,00元＋3,772元＝35,772元）。
(四)另聲請人主張因身障及疾病等原因，每月必要生活費用為2
    萬4,799元（含伙食費9,000元、衣物1,000元、房租1萬2,00
    0元、交通費1,500元、電信費999元、醫療費300元）及扶養
    費若干元等語，並提出臺灣大學醫學院附設醫院診斷證明書
    、就醫看診之收據等件影本存卷足參（見本院卷第189-201
    頁）。惟聲請人既欲以更生程序清理其債務，當盡力清償，
    而非維持過去之慣常生活，故不得由聲請人任意主張其基本
    生活費用之數額，而欲藉更生之程序逃避及減免應清償之債
    務，查聲請人主張之費用合計2萬4,799元，金額已高於新北
    市111年每人每月最低生活費1.2倍即18,960元甚多，而逾一
    般人「必要需求」之程度，聲請人亦未據釋明各項費用之必
    要性，審酌聲請人已負擔高額債務，其日常支出自應撙節所
    需，是本院參酌消債條例第64條之2第1項之規定，認聲請人
    每月必要生活支出數額，以新北市111年每人每月最低生活
    費1.2倍即18,960元，另加計因疾病就醫每月多支出300元醫
    療費，合計以1萬9,260元為準，逾此範圍應予剔除。又聲請
    人主張須扶養母親張詹阿珠，惟未陳報扶養費之金額及張詹
    阿珠之扶養義務人人數，查張詹阿珠每月除有領有老人年金
    3,960元外（見本院卷第87-93頁），觀其國泰世華銀行帳戶
    存摺近三月交易明細，即自民國111年6至8月所存入之金額
    合計分別有75,685元、69,625元、28,000元，本院亦函詢聲
    請人釋明上開金額匯入之原因，其主要為子女及孫子給付之
    扶養費，然該金額既已超過新北市111年每人每月最低生活
    費1.2倍即18,960元，聲請人亦無說明有必須再另外支付扶
    養費之原因，故聲請人主張扶養母親張詹阿珠，顯無必要，
    應不予認列。
(五)基上，本院審酌聲請人現況之財產、勞力及信用等清償能力
    ，以聲請人目前平均每月收入約3萬5,772元，經扣除其每月
    必要生活支出1萬9,260元後，餘有1萬6,512元，雖能負擔花
    旗銀行提出以一個月為一期，共180期，年利率1.68%，每月
    清償7,074元之還款方案，惟聲請人尚有非金融機構債權人
    金額未納入債務，其還款金額勢必更高，又180期即15年，
    聲請人現年約59歲（52年生），距離法定退休年紀65歲僅餘
    6年，顯難於法定退休年紀前還款完畢，再查聲請人之土地1
    筆，其依全國財產稅總歸戶財產查詢清單所示，土地價值雖
    為113萬8,575元，惟該筆土地之持有人數眾多，聲請人持分
    比例甚低實務上難以處分變價，且該筆土地現遭凱基商業銀
    行股份有限公司聲請查封登記，聲請人亦無法為變價行為，
    是該筆土地屬不易變價之財產，聲請人現狀難以變價清償債
    務，故堪信聲請人目前之經濟狀況已有不能清償其所負前開
    債務之虞。從而，聲請人所為本件聲請，核符消債條例第3
    條所定「不能清償之虞」之要件。
四、綜上所述，本件聲請人為一般消費者，並未從事營業活動。
    其有無法清償債務之虞情事，又所負無擔保或無優先權之債
    務，並未逾1,200萬元，且未經法院裁定開始清算程序或宣
    告破產，復查無消債條例第6條第3項、第8條或第46條各款
    所定駁回更生聲請之事由存在，則聲請人聲請更生，洵屬有
    據，應予准許，並命司法事務官進行本件更生程式，爰裁定
    如主文。
五、至聲請人應於更生程序開始後，由債權人會議可決或由法院
    裁定認可其更生方案後方能實行，倘未能經債權會議可決或
    經法院裁定認可，則依消費者債務清理條例第61條規定，應
    續行清算程序，故本件聲請人仍應提出足以為債權人接受或
    經法院認為公允之更生方案以供採擇，附此敘明。　　
中　　華　　民　　國　　111 　年　　12　　月　　23　　日
                  民事第一庭  法  官  毛崑山
上為正本係照原本作成。
本件不得抗告。
本裁定已於111年12月23日上午10時公告。
中　　華　　民　　國　　111 　年　　12　　月　　23　　日
                              書記官  童淑敏